臺灣屏東地方法院民事判決　　　　　　 99年度簡上字第121號
上　訴　人　李文龍
被 上訴 人　中國信託商業銀行股份有限公司
法定代理人　辜濂松
訴訟代理人　盧泳良
上列當事人間請求返還信用卡消費款事件，上訴人對於中華民國
99年11月2 日本院屏東簡易庭99年度屏簡字第406 號第一審判決
提起上訴，本院於民國100 年3 月30日言詞辯論終結，判決如下
：
    主  文
原判決關於命上訴人給付被上訴人超過新臺幣壹拾萬肆仟肆佰
玖拾元及其中新臺幣壹拾萬壹仟捌佰陸拾元自民國九十四年
六月十六日起至清償日止按週年利率百分之二十計算之利息部分
，及該部分假執行之宣告，暨訴訟費用之裁判，均廢棄。
上開廢棄部分，被上訴人在第一審之訴駁回。
其餘上訴駁回。
第一、二審訴訟費用由上訴人負擔百分之九十八，餘由被上訴人
負擔。
    事  實  及  理  由
一、被上訴人起訴主張：上訴人於民國86年5 月16日向被上訴人
    請領系爭信用卡使用（卡號：0000000000000000），上訴人
    即得在特約商店記帳消費。詎上訴人至87年7 月5 日已累計
    消費記帳新臺幣（下同）136,756 元未給付，其中131,863
    元為消費款，2,266 元為自87年5 月14日起至87年7 月5 日
    止之循環利息，2,627 元為逾期未繳款之違約金；且就上開
    消費款部分，另應付自87年7 月5 日之翌日起至清償日止，
    按週年利率20% 計算之利息等語。並聲明：上訴人應給付被
    上訴人136,756 元，及其中131,863 元自87年7 月6 日起至
    清償日止，按週年利率20% 計算之利息。
二、上訴人在第一審經合法通知，無正當理由未於言詞辯論期日
    到場，以前未為辯論，亦無準備書狀之陳述。
三、原審為被上訴人全部勝訴之判決，並依職權為假執行之宣告
    。上訴人不服提起上訴，補稱：伊確有使用系爭信用卡消費
    ，曾有收到被上訴人寄來之帳單，但不記得消費及清償情形
    ，不知被上訴人所提資料是否為真正，請被上訴人出示刷卡
    簽單，否則應無積欠被上訴人；又信用卡消費款之消滅時效
    為2 年，利息之消滅時效為5 年，伊就罹於時效部分為時效
    抗辯，拒絕給付等語。上訴聲明：(一)廢棄原判決；(二)駁回被
    上訴人在第一審之訴。被上訴人則稱：核上訴人所述均屬新
    攻擊防禦方法，於第二審不得提出；況信用卡消費款之約定
    ，具有委任、消費借貸之性質，其請求權之消滅時效為15年
    等語。並向本院聲明：駁回上訴人之上訴。
四、兩造不爭執之事實：上訴人確有使用系爭信用卡消費，曾有
    收到被上訴人寄來之帳單。
五、本件兩造所爭執之處，應在於：(一)上訴人得否在第二審提出
    時效抗辯及未積欠系爭信用卡消費款本息之新攻擊防禦方法
    ？(二)信用卡消費款有無民法第127 條所定短期時效之適用？
    (三)如經時效消滅，上訴人應給付之系爭信用卡消費款本息，
    其數額為何？茲分別說明如下：
    (一)按「當事人不得提出新攻擊或防禦方法。但有下列情形之
      一者，不在此限：一、因第一審法院違背法令致未能提出
      者。二、事實發生於第一審法院言詞辯論終結後者。三、
      對於在第一審已提出之攻擊或防禦方法為補充者。四、事
      實於法院已顯著或為其職務上所已知或應依職權調查證據
      者。五、其他非可歸責於當事人之事由，致未能於第一審
      提出者。六、如不許其提出顯失公平者。前項但書各款事
      由，當事人應釋明之。違反前二項之規定者，第二審法院
      應駁回之。」民事訴訟法第447條定有明文。經查：
      1.上訴人非經公示送達在第一審收受起訴狀繕本及受合法
        通知，無正當理由未於言詞辯論期日到場，未曾辯論，
        亦無準備書狀之陳述，而受一造辯論判決等情，經本院
        審閱全卷無誤，則依民事訴訟法第280 條第3 項準用同
        條第1 項之規定，上訴人視同自認被上訴人主張其積欠
        系爭信用卡消費款本息之事實，而參照同法第279 條第
        3 項規定，自認之撤銷，除別有規定外，以自認人能證
        明與事實不符或經他造同意者，始得為之，上訴人嗣否
        認其視同自認之事實，依訴訟法上誠信原則、促進訴訟
        義務之法理，亦非得任意為之，其同時構成在第二審提
        出之新攻擊防禦方法，自應從嚴解釋可容許之事由。此
        外，上訴人聲稱不記得消費及清償情形，不知被上訴人
        所提資料是否為真正，請被上訴人出示刷卡簽單，否則
        應無積欠被上訴人云云，依民事訴訟法第280 條第2 項
        規定，應視同自認被上訴人所提出之客戶消費明細表等
        資料為真正、其上所載上訴人消費及清償情形為真實，
        堪認上訴人無非空言否認，顯然未能釋明有何如不許其
        提出顯失公平或民事訴訟法第447 條第1 項但書其他各
        款之事由。從而，上訴人於第二審提出其未積欠系爭信
        用卡消費款本息之新攻擊防禦方法，為法所不許，應依
        民事訴訟法第447 條第3 項規定，予以駁回。
      2.債務人是否援用拒絕給付抗辯權，是否享受時效完成的
        利益，或願意拋棄既得利益，宜尊重當事人意思而不應
        強制其享受利益，且單純不行使抗辯權不得解釋為拋棄
        時效利益，是以當事人於第一審未拋棄其時效利益，僅
        單純不行使抗辯權，如當事人於第二審即為時效抗辯之
        新攻擊防禦方法，非無可能構成如不許其提出顯失公平
        之事由，得視具體個案決定。本件系爭信用卡消費款之
        利息高達週年利率20% ，且上訴人於86、87年間所積欠
        之信用卡消費款債務，被上訴人竟遲至99年6 月15日方
        起訴請求清償，有卷附起訴狀之收文戳為憑，被上訴人
        確有長期在權利上睡眠之情形，堪認如本院不許上訴人
        提出時效抗辯，顯失公平，爰許可其在第二審提出時效
        抗辯之新攻擊防禦方法。
    (二)按持卡人依其與發卡機構所訂立之信用卡使用契約，取得
      使用信用卡向特約商店簽帳消費之資格，並對發卡機構承
      諾償付帳款，而發卡機構則負有代持卡人結帳，清償簽帳
      款項之義務。此種持卡人委託發卡機構付款之約定，具有
      委任契約之性質，倘持卡人選擇以循環信用方式繳款，就
      當期應償付之帳款僅繳付最低應繳金額，其餘應付款項由
      發卡機構先行墊付，持卡人則依約定給付循環利息者，又
      具有消費借貸契約之性質（最高法院89年度台上字第1628
      號裁判要旨參照）。而民法第127 條係規定：「左列各款
      請求權，因2 年間不行使而消滅：一、旅店、飲食店及娛
      樂場之住宿費、飲食費、座費、消費物之代價及其墊款。
      二、運送費及運送人所墊之款。三、以租賃動產為營業者
      之租價。四、醫生、藥師、看護生之診費、藥費，報酬及
      其墊款。五、律師、會計師、公證人之報酬及其墊款。六
      、律師、會計師、公證人所收當事人物件之交還。七、技
      師、承攬人之報酬及其墊款。八、商人、製造人、手工業
      人所供給之商品及產物之代價。」其中不包括發卡機構之
      墊款，其墊款之性質，亦與民法第127 條各款墊款之性質
      均不同，自無適用餘地。從而，上訴人誤認信用卡消費款
      有民法第127 條所定短期時效之適用，不足採憑。
    (三)利息給付請求權，因5 年間不行使而消滅，民法第126 條
      定有明文，為兩造所不爭。本件被上訴人於99年6 月15日
      起訴，前已敘及，未據被上訴人提出有何時效中斷或時效
      不完成之情事，故被上訴人於起訴前已逾5 年未請求之利
      息部分，其請求權已罹於時效，並因上訴人為時效抗辯而
      歸於消滅。被上訴人自認上訴人累計136,756 元未給付，
      其中131,863 元為消費款，2,266 元為自87年5 月14日起
      至87年7 月5 日止之循環利息，2,627 元為逾期未繳款之
      違約金，則其中2,266 元之循環利息部分即無請求權；又
      其中消費款131,863 元之利息，僅得自起訴前5 年內即94
      年6 月16日起算，上訴人拒絕給付逾此範圍之利息，為有
      理由。換言之，上訴人應給付之系爭信用卡消費款本息為
      134,490 元（計算式：136,756 －2,266 ＝134,49 0）及
      其中131,863 元自94年6 月16日起至清償日止按週年利率
      20% 計算之利息。
六、綜上所述，上訴人於第二審提出其未積欠系爭信用卡消費款
    本息之新攻擊防禦方法，為法所不許，依民事訴訟法第447
    條第3 項規定，先予駁回。被上訴人基於信用卡（具委任、
    消費借貸性質）之法律關係，請求上訴人給付136,756 元，
    及其中131,863 元自87年7 月6 日起至清償日止按週年利率
    20% 計算之利息，經上訴人於本院就利息部分為合法之時效
    抗辯後，剔除被上訴人已逾5 年未請求之利息部分，其本金
    賸餘134,490 元，其中消費款131,863 元之賸餘利息僅得自
    起訴前5 年內即94年6 月16日起算，被上訴人在此範圍內之
    請求為有理由，應予准許，逾此範圍即無理由，應予駁回，
    原審因當事人於第二審提出時效抗辯而未及審酌應駁回部分
    ，上訴人就此部分求予廢棄改判，為有理由，至其餘部分之
    上訴則無理由，應予駁回，爰判決如主文。
七、至兩造其餘之攻擊或防禦方法及未經援用之證據，經本院斟
    酌後，認為均對本判決結果不生影響，自無逐一詳予論駁之
    必要，併此敘明。
八、訴訟費用負擔之依據：民事訴訟法第79條。
中    華    民    國    100   年    4     月    13    日
                  民事第二庭    審判長法  官  春生
                                      法  官  李珮妤
                                      法  官  蔡嘉裕
正本係照原本作成。
本判決不得上訴。
中    華    民    國    100   年    4     月    13    日
                                      書記官  蘇小雅